臺灣高等法院民事判決　九十一年度上易字第四六二號
　　上　訴　人　甲○○
　　法定代理人　呂禮棟
　　訴訟代理人　戴家玉
右當事人間請求返還消費借貸款等事件，上訴人對於中華民國九十一年四月四日臺灣
板橋地方法院九十一年度訴字第二二八號第一審判決提起上訴，本院判決如左：
    主    文
上訴駁回。
第二審訴訟費用由上訴人負擔。
    事實及理由
一、被上訴人起訴主張：上訴人於民國（下同）八十八年至九十年十二月任職於被上
    訴人期間，陸續向被上訴人借支款項，自八十八年十月份起至九十年十月份止，
    共計借支九十九萬九千五百八十八元，除其中新台幣（下同）四十四萬元被上訴
    人已另行聲請本票裁定外，其餘五十五萬九千五百八十八元部分，迭經被上訴人
    催討，上訴人均拒不清償；另上訴人於任職期間，曾代被上訴人向訴外人勁耕公
    司收取工程款四十萬元，然上訴人僅向被上訴人繳回三十四萬元，其餘六萬元為
    上訴人所侵占等事實，業據被上訴人提出借支紀錄影本乙份、現金借支單影本二
    紙及付款簽收單影本五紙為證。爰本於消費借貸、侵權行為損害賠償及不當得利
    之法律關係，求為命上訴人給付被上訴人六十一萬九千五百八十八元，及自起訴
    狀繕本送達翌日起至清償日止，按週年利率百分之五計算利息之判決。（原判決
    命上訴人應給付被上訴人六十一萬九千五百八十八元。其中五十五萬九千五百八
    十八元自九十一年三月八日起，其餘六萬元自九十一年二月八日起，均至清償日
    止，按週年利率百分之五計算利息，並駁回被上訴人利息部分其餘之訴。上訴人
    就不利益部分全部提起上訴，被上訴人就敗訴部分，則未上訴）答辯聲明：上訴
    駁回。
二、上訴人則以：上訴人自八十八年經被上訴人法定代理人邀至被上訴人公司承接室
    內設計裝潢工程，言明簽立業務保密本票僅屬形式，日後成交裝潢案件毛利部分
    上訴人占六成利潤，被上訴人則占四成利潤，有以前同事可證。惟每當案件完款
    上訴人向被上訴人請求成交獎金時，被上訴人法定代理人均一再拖延，並要求上
    訴人先簽本票，日後再行結算，因當時上訴人遭上訴人配偶之兄倒會一百餘萬元
    ，情急而簽下本票，實則上訴人於被上訴人公司服務期間均從未領得成交獎金等
    語，資為抗辯。上訴聲明：(一)原判決不利於上訴人部分廢棄。(二)前開廢棄部分，
    被上訴人在第一審之訴及假執行之聲請均駁回。
三、經查被上訴人主張：上訴人於八十八年至九十年十二月任職於被上訴人期間，陸
　　續向被上訴人借支款項，自八十八年十月份起至九十年十月份止，共計借支九十
　　九萬九千五百八十八元，除其中四十四萬元被上訴人已另行聲請本票裁定外，其
　　餘五十五萬九千五百八十八元部分，迭經被上訴人催討，上訴人均拒不清償；另
　　上訴人於其任職期間，曾代被上訴人向訴外人勁耕公司收取工程款四十萬元，然
　　上訴人僅向被上訴人繳回三十四萬元，其餘六萬元為上訴人所侵占等事實，業據
　　被上訴人提出借支紀錄影本乙份、現金借支單影本二紙及付款簽收單影本五紙為
　　證，上訴人於原審經合法通知既未於言詞辯論期日到庭爭執，亦未提出書狀答辯
　　以供法院斟酌，依民事訴訟法第二百八十條第三項準用同條第一項之規定，即應
　　視同自認，而上訴人上訴後對上開事實及金額亦不爭執，從而被上訴人之主張自
　　堪信為真實。
四、上訴人上訴意旨雖辯稱：被上訴人曾承諾，日後成交裝潢案件毛利部分上訴人占
　　六成利潤，被上訴人則占四成利潤，惟每當案件完款上訴人向被上訴人請求成交
　　獎金時，被上訴人法定代理人均一再拖延，並要求上訴人先簽本票，日後再行結
　　算，是以上訴人於被上訴人公司服務期間均從未領得成交獎金云云。然為被上訴
　　人所否認。按「當事人主張有利於己之事實者，就其事實有舉證之責任。」，民
　　事訴訟法第二百七十七條定有明文。上訴人既辯稱有業務獎金可供抵銷，自應就
　　此有利於己之事實，負舉證責任。上訴人雖陳稱有以前同事可證云云，然並未陳
　　報所欲傳訊之證人姓名、地址，顯未善盡舉證責任。而至本院言詞辯論終結，上
　　訴人始終未能舉證以實其說，自難以採信，依法應受不利之認定。
五、按借用人應於約定期限內，返還與借用物種類、品質、數量相同之物，未定返還
　　期限者，借用人得隨時返還，貸與人亦得定一個月以上之相當期限，催告返還，
　　民法第四百七十八條定有明文；所謂貸與人得定一個月以上之相當期限催告返還
　　，非謂貸與人之催告必須定有期限，祇須貸與人有催告之事實，而催告後已逾一
　　個月以上相當期限者，即認借用人有返還借用物之義務，最高法院七十三年台抗
　　字第四一三號判例可資參照。經查，系爭消費借貸契約並未約定清償期，被上訴
　　人以起訴狀繕本之送達作為催告上訴人返還借款之意思表示，自無不可，惟本件
　　起訴狀繕本係於九十一年二月七日送達於上訴人，有送達證書乙份附卷可稽，其
　　清償期即應為一個月後即同年三月七日，則上訴人應係於同年三月八日始負遲延
　　責任。上訴人既迄至本件言詞辯論終結前仍未清償上述借款，揆諸前揭法條及判
　　例意旨，被上訴人依民法第四百七十八條借款返還請求權之法律關係，請求上訴
　　人給付被上訴人五十五萬九千五百八十八元及自九十一年三月八日起至清償日止
　　，按週年利率百分之五計算之利息，即有理由，應予准許。又按因故意或過失，
　　不法侵害他人之權利者，負損害賠償責任。民法第一百八十四條第一項前段定有
　　明文。經查，上訴人受雇於被上訴人期間，代被上訴人向訴外人勁耕公司收取工
　　程款四十萬元，竟基於易持有為所有之意思，將其中六萬元侵占入己，迄不返還
　　，已如前述，核其性質，即屬故意不法侵害被上訴人之財產權，自應負侵權行為
　　之損害賠償責任。被上訴人基於侵權行為及不當得利之法律關係，請求上訴人給
　　付六萬元及自起訴狀繕本送達翌日即九十一年二月八日起至清償日止，按週年利
　　率百分之五計算之利息，亦有理由，應予准許。
六、綜上所述，被上訴人依民法第四百七十八條借款返還請求權之法律關係，請求上
　　訴人給付被上訴人五十五萬九千五百八十八元及法定利息，基於侵權行為之法律
　　關係，請求上訴人給付六萬元及法定利息，為有理由，應予准許。是則原審判命
　　上訴人如數給付，於法並無不合。上訴意旨指摘原判決不當，求予廢棄改判，為
　　無理由，應予駁回。
七、本件事證已臻明確，兩造其餘之攻擊防禦方法及所提之證據，經審酌後認均無礙
　　判決之結果，爰不予一一論述，附此敘明。
七、據上論結，本件上訴為無理由，爰判決如主文。
中　　　華　　　民　　　國　　九十一　　年　　　十　　　月　　 　八  　 日
　　　　　　　　　　　　　　　　　民事第十庭
　　　　　　　　　　　　　　　　　　　審判長法　官　林　敬　修
　　　　　　　　　　　　　　　　　　　　　　法　官　黃　騰　耀
　　　　　　　　　　　　　　　　　　　　　　法　官　藍　文　祥
右正本係照原本作成。
不得上訴。
中　　　華　　　民　　　國　　九十一　　年　　　十　　　月　　 　九　　 日
　　　　　　　　　　　　　　　　　　　　　　書記官　顧　倪淑貞
